【裁判字號】    99,交上易,27
【裁判日期】    990810
【裁判案由】    過失致死
【裁判全文】
臺灣高等法院刑事判決                99年度交上易字第27號
上  訴  人
即  被  告  乙○○
選任辯護人  沈以軒律師
上列上訴人因過失致死案件，不服臺灣基隆地方法院98年度交易
字第42號，中華民國98年10月28日第一審判決（起訴案號：臺灣
基隆地方法院檢察署98年度偵字第123 號），提起上訴，本院判
決如下：
    主  文
上訴駁回。
    事  實
一、乙○○於民國97年12月22日晚間11時許，騎乘車號GDW-032
    號（起訴書誤繕為DDW-032 號）重型機車，沿新台五路，由
    臺北縣汐止市往基隆市七堵區方向（南往北）行駛，於行經
    新台五路20公里處路肩時，原應注意車前狀況，並隨時採取
    必要之安全措施，且亦明知夜間戴深色面罩之安全帽，將因
    面罩濾光功能而影響其辨識前方路況之能力，而依當時天候
    雖為夜間，雨天，路面潮濕，但有燈光照明，路面無缺陷，
    亦無障礙物，視距良好，客觀上並無不能注意之情，竟疏未
    注意及此，於頭載有深藍色面罩之安全帽，猶以時速40公里
    至50公里之速度沿路肩行駛（速限50公里），致未能發現前
    方推手推車行走於路肩之陳鐘聲，在無任何閃煞之情形下，
    機車直接自後追撞陳鐘聲，機車前輪外緣撞擊陳鐘聲右小腿
    處，致陳鐘聲右脛腓骨（即右後小腿）處骨折挫傷，且陳鐘
    聲因受撞擊力而往前趴倒在地，致頭部直接撞擊地面造成顱
    內硬膜下（右側）、腦室及蜘蛛網膜下腔等處出血，雖經送
    醫診治，惟仍因顱內出血引致中樞神經衰竭，於翌日下午1
    時50分不治死亡。乙○○於車禍肇事後，在有偵查犯罪職權
    之公務員查知其為犯人前，即在車禍現場主動向接獲報案前
    來處理之基隆市警察局第三分局百福派出所員警自承肇事並
    接受裁判。
二、案經陳鐘聲之子甲○○訴由基隆市警察局第三分局報請臺灣
    基隆地方法院檢察署檢察官偵查起訴。
    理  由
一、證據能力：
  (一)按被告以外之人於審判外之言詞或書面陳述，除法律有規定
    者外，不得為證據；被告以外之人於偵查中向檢察官所為之
    陳述，除顯有不可信之情況者外，得為證據，刑事訴訟法第
    159 條第1 項、第159 條之1 第2 項分別定有明文。而所謂
    不可信情況之認定，法院應審酌被告以外之人於陳述時之外
    在環境及情況，例如：陳述時之心理狀況、有無受到外力干
    擾等，以為判斷之依據（法院辦理刑事訴訟案件應行注意事
    項89參照）。被告以外之人前於偵查中已具結而為證述，除
    反對該項供述得具有證據能力之一方，已釋明「顯有不可信
    之情況」之理由外，皆得為證據。查被告及其選任辯護人雖
    爭執證人李旺宗、郝為中、楊政等人於偵查中證詞之證據能
    力（本院卷第25頁反面）。惟查證人李旺宗、郝為中、楊政
    於檢察官偵查時已具結擔保其證詞之真實性（見偵查卷第69
    頁至第71頁），而被告及其選任辯護人並未釋明證人李旺宗
    、郝為中、楊政證詞有何顯不可信之理由，上開證人之證詞
    自有證據能力。
  (二)次按被告以外之人於審判外之言詞或書面陳述，除法律有規
    定者外，不得作為證據，刑事訴訟法第159 條第1 項固有明
    文。然依同法第159 條之5 規定：「被告以外之人於審判外
    之陳述，雖不符前4 條之規定，而經當事人於審判程序同意
    作為證據，法院審酌該言詞陳述或書面陳述作成時之情況，
    認為適當者，亦得為證據。當事人、代理人或辯護人於法院
    調查證據時，知有第159 條第1 項不得為證據之情形，而未
    於言詞辯論終結前聲明異議者，視為有前項之同意」，其立
    法旨趣無非係慮及傳聞證據未經當事人之反對詰問予以核實
    ，原則上先予排除，惟若當事人已放棄詰問或未聲明異議，
    基於證據資料愈豐富，愈有助於真實發見之理念，且強化言
    詞辯論主義，法院仍可承認該傳聞證據之證據能力。本案其
    餘所引供述證據及非供述證據之證據能力，經檢察官、被告
    及其辯護人於本院表示無意見（本院卷第25頁），而迄本案
    言詞辯論終結前，檢察官、被告及其辯護人均無聲明異議，
    本院審酌該言詞陳述或書面陳述作成時之情況，該證據之取
    得並無不法，認為以之作為本案證據亦屬適當，自有證據能
    力。
二、訊據上訴人即被告固坦承於97年12月22日晚間11時許，騎乘
    車號GDW-032 號重型機車，沿新台五路，由臺北縣汐止市往
    基隆市七堵區方向行駛，於行經新五路20公里處路肩發生車
    禍人車倒地之事實，惟矢口否認有何過失致死犯行，辯稱：
    伊騎乘機車行經上址沒有任何原因就倒地，伊人車也沒有滑
    行，跌倒前、後均沒有撞及被害人陳鐘聲云云。辯護意旨則
    以：被告於案發時騎乘機車行經案發地時突然人車摔倒，起
    身後發現左前方有一輛手推車已倒地，且地上有些許不明散
    落物，隨後轉身才發現被害人趴倒在地，被告上前查看被害
    人雖有呼吸但卻無任何回應。本案員警事發多日後補攝現場
    照片與補繪現場圖所示之刮地痕，無法確認為被告車輛案發
    當時所遺留，自不得逕採被告有罪之證據；被害人陳鐘聲遭
    撞擊後至被告倒臥車禍地點期間，有多輛可疑機車與小客車
    經過，難謂非有其中之車輛係撞擊被害人陳鐘聲後肇事逃逸
    之可能；原審判決僅粗略比對被害人陳鐘聲受傷部位與被告
    機車前輪前緣高度，疏未細究被害人陳鐘聲衣褲遺留痕跡是
    否與被告機車前輪相符，難執此特定被告所騎乘機車即為肇
    事車輛；被害人陳鐘聲所推之手推車並未當場扣案，係由其
    家屬事後所提出，與原手推車是否同一，已有可疑，自不得
    以該事後提出之手推車未受有外力撞擊之跡證，據為被告機
    車有撞擊陳鐘聲之證據；案發當時被告倒臥處為被害人陳鐘
    聲右前方，核與原審判決所認被害人陳鐘聲係遭後方被告機
    車撞擊倒地之犯罪情節不符；現場監視攝影畫面於23時6 分
    33秒散落物處有光源，顯示被告係於該時始抵車禍現場，自
    得作為被告非屬本件車禍筆事者之有利證據；案發地點當時
    天候因素視線灰暗不佳，被告難謂有疏未注意車前狀況之過
    失等語。
三、本院查：
  (一)本案車禍地點即新台五路南往北20公里處，為雙向各二線車
    道路段，中央有分隔島，南往北方向（即往七堵方向）之內
    側車道、外側車道寬度各為3.8 公尺，最外側之路肩寬度為
    2.7 公尺；車禍發生後，被害人陳鐘聲之手推車係倒臥在新
    台五路南往北方向20公里路肩，手推車物品散落於路肩與外
    側車道間；被告騎乘之機車雖已移動，惟其最後停放位置在
    手推車旁（即南往北方向手推車之右後方），機車及手推車
    後方遺有多條新刮地痕；機車右後視鏡斷裂等情，有道路交
    通事故現場圖、現場照片在卷可稽（見臺灣基隆地方法院檢
    察署97年度相字第456 號卷第20頁至第23頁、第43頁至第46
    頁、第57頁），並據被告於偵查時供承「我的機車往右倒地
    後，我才發現我的左前方是死者推車，死者躺在我的左後方
    」等語（見同上偵查卷第69頁），證人即消防救護員劉玉靖
    於偵查時證述：被害人陳鐘聲當時躺在手推車的後面等語（
    見同上偵查卷第82頁），證人即協助處理事故之鍾文賓證述
    ：我下車走到車禍現場，看到阿伯面朝下倒地，頭往基隆的
    方向，身體跟道路的方向平行，現場有一輛機車倒在地上等
    語（見原審卷第60頁）。綜此事證，車禍發生後，被害人陳
    鐘聲係倒臥在新台五路南往北方向之路肩，其倒臥位置係在
    手推車之後方、被告機車之左方，而手推車及機車遺有刮地
    痕之事實，應可確定。至於證人鍾文賓證述被告的機車是阿
    伯倒地的右前方云云（見原審卷第61頁）與卷證不符，為本
    院所不採。
  (二)被告於車禍發生後同日23時58分警詢時自承：「我是由新台
    五路往七堵方向行駛，途經上述地點，我行駛在右側路肩，
    當時下大雨，視線不好，我仍繼續行駛，此時突然車頭撞到
    東西，我就人車倒地，我站起來之後就看見有位老人倒在手
    推車旁，我的車是推（撞）到了手推車」等語（見臺灣基隆
    地方法院檢察署98年度偵字第123 號偵查卷第11頁基隆市政
    府警察局談話紀錄表）；於翌日（23日）警詢時亦為相同陳
    述（見同上偵查卷第6 頁警詢筆錄）；97年12月24日檢察官
    相驗時亦供承：「我是騎GDW-032 機車沿新台五路由台北往
    基隆方向行駛，大約11點多，因為當時路上下大雨，視線不
    良，為上坡路段，我騎在最外側車道（應係路肩之誤），我
    突然間就撞到東西，停下來才知道我撞到鐵板車，死者已躺
    在地上」（見臺灣士林地方法院檢察署98年度相字第36號卷
    第28、29頁），「（你當時有無看到死者？）沒有，當時是
    下大雨，視線不良，等我撞到他時才發現他手推車及死者」
    （見臺灣基隆地方法院檢察署97年度相字第456 號卷第28頁
    ），已自承其確有騎乘機車撞及被害人陳鐘聲。雖被告供承
    其係撞擊手推車（或鐵板車），然依現場照片及手推車照片
    ，手推車無論前、後均無新撞擊痕跡，被告稱其係撞擊手推
    車云云，應屬誤會。
  (三)證人即到場處理警員李旺宗證述：「我是先到場的員警，我
    到場看到救護人員將傷者即陳鐘聲送到擔架上，另外一位當
    事人即乙○○，他在現場也有受傷，當時乙○○有承認他肇
    事」等語（見同上偵查卷第67頁），證人鍾文賓證述：我有
    問他為何會撞到，被告說因為天色灰暗又下雨，沒有看到，
    不小心撞到，沒有說撞到手推車或人等語（見原審卷第60頁
    ），已分別證述被告於車禍現場確有自承肇事，此與被告上
    開之自白相符，自足採信。
  (四)被害人陳鐘聲因受撞擊趴倒在地，除其頭部直接撞擊地面致
    顱內硬膜下（右側）、腦室及蜘蛛網膜下腔等處出血外，並
    受有右脛腓骨開放性骨折及挫傷，有診斷證明書（見同上偵
    查卷第14頁）、檢驗報告書（見同上相字第36號卷第37頁）
    及照片（見同上偵查卷第50、51頁）在卷可稽，而依其右脛
    骨骨折、挫傷部位之高度，經比對被告所騎乘GDW-032 號機
    車前輪外緣高度兩者相符，亦經檢察官勘驗屬實，有勘驗筆
    錄及比對照片存卷可佐（見同上偵查卷第80頁、第103 頁至
    第105 頁），足徵被害人陳鐘聲確係遭被告所騎乘之機車自
    後追撞，其第一接觸點係機車前輪及陳鐘聲右小腿部，造成
    陳鐘聲右小腿脛骨骨折及挫傷，並因機車高速撞擊之動量，
    致陳鐘聲及手推車均因追撞而往前傾倒、滑行，致留下路面
    刮地痕，而陳鐘聲因往前傾到，頭部撞擊地面而倒臥於手推
    車後方（南往北方向），亦可確定。
  (五)經原審勘驗車禍現場監視攝影光碟（見原審卷第68頁至第70
    頁勘驗筆錄），雖監視器架設之位置及角度未能直接攝取車
    禍發生當時之全景，惟依時間先後順序現場情形為：
    23時05分20秒第1 至3 格，畫面外側車道出現白色光影移
      動情形。
    23時05分21秒第2 格，確定開始有物品進入畫面，落在機
      車車道與外側車道的標線，進入畫面的物品可以確定是被
      害人及手推車之一，但無法確定是否同時包括手推車及被
      害人。
    23時05分22秒1 至3 格，畫面同上部位出現物品滾動散落
      之情形。
    23時05分23秒第1 格，同上車道部分出現疑似保特瓶形狀
      波動。
    23時05分23秒第2 格，畫面中間出現一輛自小客車（該自
      小客車原行駛外側車道，為閃避散落物而駛入內側車道）
      。
    23時05分33秒至40秒，外側車道出現一輛有開前燈之機車
      ，行經畫面右下角肇事地點時，先騎乘外側車道閃避繞過
      地上之被害人與散落物品後，方騎乘駛入路肩。
    23時05分59秒第2 格，地上散落物上出現光影。
    23時05分59秒第3 格，畫面的右下方出現一輛機車。
    23時06分00秒第1 至3 格，上開機車行經肇事地點，車輛
      壓到地上物體，車體偏左行駛，同時因機車壓到地上物體
      ，地上物體有翻動跡象。
    23時06分4 至6 秒，上開機車繼續往前行駛後，將機車停
      靠外側車道路旁處。
    23時06分07秒第2 格，上開機車駕駛人坐於停放路旁機車
      上，回頭彎腰查看其自己機車車身。
    23時06分12秒，上開機車駕駛人隨即騎乘機車離去。
    23時06分28秒第1 格，畫面同上道路部位，出現一輛機車
      行經肇事地點，並向左偏行駛，在機車後方出現的自小客
      車緊急煞車，煞車燈亮起。
    23時06分41秒第1 格，畫面出現一位女機車騎士，行經此
      地點。
    23時06分48秒至50秒，此女機車騎士行經此肇事地點往前
      ，將機車停放在機慢車道。
    23時07分03秒第1 格，畫面最右側即機慢車道靠近路旁處
      ，出現圓形點狀物品移動。
    23時07分03秒第3 格，圓形點狀物有靠近趴臥於路面之被
      害人。
    23時07分06秒第2 格，女騎士隨即騎乘機車調頭往肇事地
      點靠近。
    23時07分12秒第2 格，女騎士靠近肇事地點，圓形點狀物
      所在之處。
    23時07分31秒，畫面出現一輛自小客車，行經肇事地點後
      ，隨即將機車停放肇事地點前，車輛並開立警示燈號，有
      兩人下車。（證人鍾文賓當庭表示另一名下車的人就是駕
      駛人江彥輝）
    23時08分19秒，一位騎機車的騎士騎乘機車至現場查看後
      離開。（證人鍾文賓證述機車騎是就是他當天所看見的義
      消）
    23時09分50秒，有人撐傘出現畫面最右側幫被害人擋雨。
      （證人鍾文賓證述當天有回車上拿傘，顏色不記得，是誰
      撐傘不記得，撐傘的目的是因為雨變大，避免被害人淋雨
      ，所以拿傘來撐，畫面中撐傘的位置就是被害人倒地的位
      置）
    23時14分17秒，救護車趕至現場。
    23時14分33秒，救護車停放於肇事地點左前方，救護人員
      及警方查看被害人。
    23時15分45秒，救護人員將被害人抬上擔架。
    此有原審勘驗筆錄在卷可稽。又肇事地點自23時4 分42秒有
    汽車行駛內側車道通過肇事地點後，迄前揭23時5 分20秒後
    肇事地點有白色光影及路肩有物體倒落在路肩與外側車道間
    ，期間均無其他車輛通過肇事地點之事實，亦經本院勘驗屬
    實，有勘驗筆錄存卷可稽（見本院卷第41頁反面）。依上開
    現場圖、現場照片及勘驗筆錄內容可知，本案車禍發生之時
    間應係在97年12月22日23時5 分20秒，而車禍發生前38秒鐘
    ，現場均無其他車輛通過，又車禍碰撞之位置係在路肩等事
    實，應可確定。
  (六)綜上事證，車禍發生後被害人陳鐘聲係倒在新台五路南往北
    路肩手推車後方，而現場路肩遺有手推車及機車刮地痕，證
    人李旺宗證述被告於車禍現場自承肇事，被害人陳鐘聲右小
    腿部所受骨折、挫傷與被告所騎乘機車前輪外緣高度相符，
    肇事現場車禍發生前、後並無其他車輛通過肇事地點路肩，
    凡此均與被告於上開警詢、偵查時所供述其係在路肩自後撞
    擊陳鐘聲之內容相符，因之被告上開自白與事實相符，自可
    採信。
四、被告嗣於原審及本院審理時否認有追撞被害人陳鐘聲或手推
    車，並以前詞置辯。惟查：
  (一)被告自承車禍發生前其係以時速40至50公里速度前行，依物
    理慣性作用，行進間之車輛發生碰撞或遇障礙而倒地時，因
    慣性作用，必使車輛繼續向前滑行，於地上遺留滑行軌跡即
    刮地痕，乃屬必然，被告既供承其碰撞不明物時機車係向右
    傾倒，而被告所騎乘機車其右後視鏡並因而斷裂，則被告機
    車傾倒時，因慣性作用使機車滑行摩擦地面而遺留刮地痕，
    符合經驗法則，雖案發當日因夜間天雨，加以路面潮濕刮地
    痕不明顯，致警員未能發覺測量，而繪製於現場圖，惟嗣經
    員警到場履勘並測量、拍照及補繪於現場圖，亦經證人即警
    員楊政於檢察官偵查時證述在卷（見同上偵查卷第69頁），
    被告以案發當時現場圖（同上偵卷第26、27頁）並無刮地痕
    ，而嗣後之現場圖有刮地痕（同上偵查卷第57頁），而質疑
    該刮地痕之真正云云，並無可採。
  (二)被害人陳鐘聲於案發當時所穿著之衣物並未扣案，經檢察官
    傳喚證人即消防救護人員劉玉靖、薛華鋒、警員李旺宗、郝
    為中、楊政、張世昌及被害人家屬甲○○到場，以查明陳鐘
    聲當時究穿著何衣物及其所在，惟經查明陳鐘聲所穿著之衣
    物經醫護人員急救褪除後，該衣物返還家屬已經火化而不可
    得等情，已分據上開證人分別證述在卷（見同上偵查卷第81
    頁至第86頁）。本案雖無陳鐘聲當時所穿著衣物比對其右小
    腿受傷部位與被告所騎乘機車前輪胎是否相符，惟如前所述
    ，被告於車禍發生第一時間警詢時已自承其有肇事碰撞，而
    陳鐘聲所受右小腿部骨折、挫傷位置之高度，與被告所騎乘
    之機車之前輪外緣高度相符，參以前開監視攝影畫面，雖無
    上開陳鐘聲衣物比對，亦足認定其右小腿部傷害係遭被告機
    車前輪所撞擊。
  (三)被害人陳鐘聲係從事資源回收工作，車禍發生前陳鐘聲係推
    手推車載運資源回收物沿新台五路路肩行走欲返家，而依車
    禍發生後現場照片所示，該綠色塑膠椅係以紅繩綁在手推車
    上，綠色塑膠椅雖有裂痕，惟依現場照片觀之，並無綠色塑
    膠椅之碎片散落，顯見該綠色塑膠椅並非係受撞擊而碎裂，
    而係資源回收物，被告辯稱綠色塑膠椅係因受撞擊而碎裂，
    並以如係被告車前輪撞擊陳鐘聲有小腿部，塑膠椅何以會有
    新裂痕，而辯稱陳鐘聲應係受其他車輛撞擊云云，並無可採
    。再被告以手推車並非當場扣案，係陳鐘聲家屬事後提出，
    與車禍發生當時陳鐘聲所使用之手推車並非同一，無法作為
    手推車未遭碰撞之證據云云。惟查，告訴人甲○○於偵查時
    陳述：其於當日11點多快12點到案發現場，現場已清空，手
    推車跟機車靠邊停，經確認係其父親手推車後，就將手推車
    推回家等語（見同上偵查卷第85頁），而經比對車禍現場所
    拍攝手推車照片之外觀、配置，均與甲○○事後所提出之手
    推車相符，有照片存卷可佐（見同上偵查卷第202123），顯
    見兩者同一，被告上開辯解，亦無足參。
  (四)再被告以監視攝影畫面顯示23時6 分33秒陳鐘聲及散落物處
    呈現一長型光束，且持續數十秒後消失，該光束恰與被告騎
    乘機車前燈形狀相似，而30秒後有一白色圓點呈拋物線由下
    往上移動，其移動畫面亦與人移動路徑相仿，可見本件乃陳
    鐘聲在23時5 分21秒遭不明第三人騎乘車輛撞擊到地後逃逸
    ，間隔一定時間方由被告在23時6 分30秒左右騎乘車號GDW-
    032 號機車經過該路段，遭現場散落物絆倒倒地受傷，車輛
    倒地後因車前燈照射，使被害人及現場散落物產生光源，隨
    後即由被告起身往被害人處靠近探查，因之被告並非被害人
    車禍致死之成因云云。惟查，依前開勘驗筆錄，案發當日自
    23時4 分42秒迄5 分20秒止，現場並無其他車輛通過，而5
    分23秒雖有一部自小客車通過，惟該自小客車原係行駛在外
    側車道，行經肇事地點為閃避外側車道散落物，而由外側車
    道駛入內側車道，且依被害人陳鐘聲所受右小腿骨折挫傷部
    位及其當時行進方向（沿新台五路路肩南往北方向），自小
    客車自不可能造成陳鐘聲右小腿骨折挫傷，自可排除該自小
    客車肇事之可能性。又現場散落物位置經勘驗結果，確有如
    被告上開所辯光源移動情形，惟該光源究係來自何處？其造
    成原因為何？可能係後方來車停下查看發生何事，其車頭燈
    因而投射在散落物上，亦可能係被告騎乘之機車經扶正後車
    頭燈所投射，因之，尚不能以散落物上有光源投射，即謂被
    告係於被害人陳鐘聲被撞倒地後始抵車禍現場。再依前揭勘
    驗筆錄，23時05分20秒，在外側車道曾出現有一白色光影移
    動，被告雖辯稱該白色光影係一動力車輛，陳鐘聲應係遭該
    該動力車輛所撞擊云云，經原審函請內政部警政署刑事警察
    局鑑識該白色光影究係何物，惟因原始圖像過於模糊，未能
    有效辨識係為何物，有該局98年9 月2 日刑鑑字第09801186
    49號函在卷可查（見原審卷第87頁），則以本案車禍碰撞地
    點係在路肩，與該白色光影係在外側車道移動之路徑不符，
    縱認該白色光影係車輛頭燈光源，亦非自後撞擊陳鐘聲肇事
    之動力車輛，被告此部分之辯解，亦無可取。
  (五)再被告以案發當時下雨，視線灰暗不佳，而被害人陳鐘聲深
    夜時分著深色衣物在路肩行走，無任何反光標識，難謂其有
    未注意車前狀況之過失云云。惟查，證人即案發後到場處理
    之警員李旺宗證述：車禍發生當時雖有下雨，但只剩毛毛雨
    ，視線並無障礙，約5 到10分鐘抵現場，現場有路燈等語（
    見同上偵查卷第68、70頁），證人協助處理事故之鍾文賓亦
    證述當時係下毛毛細雨（見原審卷第59頁），而證人即到場
    處理警員郝為中亦證述：因為中央分向島有一排路燈，所以
    夠亮足以讓我看到前面（見同上偵查卷第68頁至第70頁）。
    足見案發當時雖係夜間並有下雨，但有夜間照明，視線並無
    障礙。經檢察官於98年2 月17日下午6 時至7 時10分日落後
    ，請基隆市消防局支援消防車模擬案發當時下雨情境，由被
    告騎乘機車在距離目標物10公尺、20公尺處往前觀察，被告
    均可清楚看見前方10公尺、20公尺處之手推車及模擬被害人
    之人，惟被告如戴深色面罩之安全帽時，則於距手推車10公
    尺處雖可見模擬之人人形但無法清楚看見全貌等情，有勘驗
    筆錄及現場照片在卷可稽（見同上偵查卷第95頁、第111 頁
    至第120 頁），顯見於夜間下雨時如戴深色面罩之安全帽，
    確實會影響視距及辨識能力，而被告於車禍發生當時確係戴
    深藍色面罩之安全帽，亦據被告供承在卷（見同上偵查卷第
    96 頁 反面），雖車禍發生後所拍攝之安全帽並無面罩（見
    同上偵查卷第24頁、36至第39頁），惟依安全帽之外觀其前
    端確有面罩之鈕扣，則面罩於車禍後不存在，應係被告倒地
    撞擊而脫落（被告因本次車禍同時受有右側鎖骨骨折、顏面
    外傷及左上顎骨骨裂致咬合不正及咬合平面傾斜之傷害），
    尚不得據此即認被告上開供述，又被告嗣於原審審理時雖改
    稱當時係戴淺藍色面罩安全帽（見原審卷第67頁），惟此與
    其偵查中之供述不符，應屬避重就輕之詞，不足採信。則以
    夜間騎乘機車頭戴深色面罩之安全帽足以影響視線，為公眾
    週知之事實，亦應為被告所已知，惟被告於夜間且下雨之情
    形騎乘機車，竟未將深色面罩除去，猶以時速40至50公里之
    速度行駛，致其未能辨識前方路況，在無任何閃煞之情況下
    ，高速自後追撞陳鐘聲，致肇本件車禍，被告辯稱當時下雨
    ，視線不明，客觀上無注意可能云云，亦無可參。綜上所述
    ，被告事後翻異前詞否認犯罪，核屬卸責之詞，不足採信。
五、按汽車行駛時，駕駛人應注意車前狀況，並隨時採取必要之
    安全措施。道路交通安全規則第94條第3 項定有明文。被告
    領有合格駕駛執照，有駕駛執照影本1 份在卷可稽（見同上
    偵查卷第30頁），則其騎乘機車自應注意依上開規定小心謹
    慎行駛，而車禍發生當時雖為夜間下雨道路潮濕，惟路面無
    缺陷、無障礙，夜間有照明，視距良好，有道路交通事故調
    查表及前揭勘驗筆錄及證人李旺宗、郝為中證述可稽，客觀
    上並無不能注意之情，被告竟疏未注意及此，仍頭戴深色面
    罩安全帽，在辨識前方路況能力顯然減少之情形下，猶以時
    速40至50公里之速度行駛，致在無任何閃煞情形下，自後追
    撞當時符合規定行走於路肩之被害人陳鐘聲，而肇車禍事故
    ，被告就車禍之發生自有過失。又被害人陳鐘聲因本件車禍
    受有頭部外傷、右脛腓骨開放性骨折及挫傷等傷害，雖經送
    醫診治，惟仍因發生顱內硬膜下（右側）、腦室及蜘蛛網膜
    下腔等處出血，終因中樞神經衰竭，於翌日下午1 時50分不
    治死亡，經檢察官相驗屬實，有台灣礦工醫院急診病歷1 份
    （見臺灣基隆地方法院檢察署97年度相字第456 號卷第33頁
    至第37頁）、馬偕紀念醫院急診病歷1 份（見同前相字卷第
    38頁至第82頁）及馬偕紀念醫院淡水分院乙種診斷證明書1
    份（見偵卷第10頁）、相驗及勘驗筆錄各1 份（見臺灣士林
    地方法院檢察署相字第36號卷第27頁至第30頁）、臺灣士林
    地方法院檢察署相驗屍體證明書1 紙（見同前相字卷第31頁
    ）、臺灣士林地方法院檢察署檢驗報告書1 份（見同前相字
    卷第32頁至第42頁）、相驗照片8 張（見偵卷第47頁至第50
    頁），其死亡與被告之過失行為有相當因果關係，被告過失
    致人於死犯行，應堪認定。
六、核被告所為，係犯刑法第276 條第1 項之過失致死罪。被告
    於車禍肇事後，在有偵查犯罪職權之公務員查知其為犯人前
    ，即主動向前來處理交通事故之基隆市警察局第三分局百福
    派出所員警郝為中自承肇事，並接受裁判，有（基隆市○○
    ○○道路交通事故肇事人自首情形紀錄表1 紙在卷可稽（見
    同上偵查卷第28頁），雖被告嗣後於原審及本院審理時均否
    認犯行，惟此不影響其自首之效力，應依刑法第62條前段規
    定減輕其刑。
七、原審認被告過失致人於死犯行明確，適用刑法第276 條第1
    項、第62條前段規定，並審酌被告於雨中騎乘機車，在視線
    不良之情形下竟未減速慢行，疏未注意車前狀況，未發現被
    害人陳鐘聲行走於前方路肩，在未採取必要之煞停措施，自
    後追撞被害人陳鐘聲，致肇本件死亡車禍，被告之過失甚鉅
    ，並造成被害人家屬無法抹滅傷痕，所生之危害非輕，及審
    酌被告犯後態度不佳，迄未與被害人家屬達成民事和解等一
    切情狀，量處有期徒刑10月，經核認事用法均無違誤，量刑
    亦屬允當，應予維持。被告上訴仍執前詞否認犯罪，為無理
    由，應予駁回。
據上論斷，應依刑事訴訟法第368條，判決如主文。
本案經檢察官曾俊哲到庭執行職務。
中    華    民    國    99    年    8     月    10    日
                  刑事第八庭審判長法  官  張傳栗
                                  法  官  陳春秋
                                  法  官  黃斯偉
以上正本證明與原本無異。
不得上訴。
                                  書記官  王宜玲
中    華    民    國    99    年    8     月    11    日

司法院資訊處製作；財團法人民間司法改革基金會備份。
